臺灣板橋地方法院交通事件裁定　　　　　　　　　　九十三年度交聲字第三六二號
　　原處分機關　交通部公路總局臺北區監理所
　　異　議　人
　　即受處分人　甲○○
右列異議人因違反道路交通管理處罰條例案件，對於交通部公路總局臺北區監理所民
國九十三年二月六日以北監自裁字裁四０｜ＡＣＵ０一二七六八號裁決書所為之處分
，聲明異議，本院裁定如左：
    主  文
異議駁回。
    理  由
一、原處分意旨略以：異議人即受處分人甲○○於民國九十二年十二月十日十五時二
    十七分許，駕駛車號ＢＸ｜三八五三號自用小客車，行經臺北市○○○路○段四
    一巷由北往南方向逆向行駛右轉南京東路二段時，因「未依遵行方向行駛」之違
    規行為，經警攔停掣單當場舉發，異議人不服提出申訴，爰依道路交通管理處罰
    條例第四十五條第一款（裁決書贅引第一項）及第六十三條第一項第一款（裁決
    書漏載第一款）之規定，裁處異議人罰鍰新臺幣玖佰元，並記違規點數壹點等語
    。
二、異議意旨略以：異議人之異議理由與九十二年十二月十八日申訴書之理由同：
    (一)事實發生經過：異議人於九十二年十二月十日由南京東路二段四一巷三弄欲左
      轉入四一巷時，未發現有任何禁止進入或單行道標示，故直接轉入並往前直駛
      至南京東路二段，再右轉入南京東路，右轉時即被轉角口之員警攔下，並指出
      四一巷為北向單行道，且於四一巷與南京東路二段交叉口處有一地面行進方向
      指示箭頭，南向為逆向行進，故開單舉發。
    (二)相關之證據：附上南京東路二段四一巷三弄與四一巷交叉口處之右前視、左前
      視、左視照片與行進方向圖，以進一步說明當天所處之相關位置，並證明該處
      的確無任何明顯之單行方向指示標誌。
    (三)異議人之主張：由所附之照片一、二可看出，四一巷與四一巷三弄交叉口處確
      無任何行進方向指示，而照片三則可看出，於所處之位置，在視線範圍內亦不
      可能看見南京東路與四一巷交叉口之地面箭頭指示，而行駛至南京東路與四一
      巷交叉口處時，由於來往行人眾多，在小心駕駛之餘，無暇留意地面是否有任
      何指示標誌（線）；且即使於靠近路口時發現指示標誌，再倒退行進，異議人
      認為對於行車安全及交通秩序之維護亦無任何正面助益，故本事件之處理，不
      應懲罰異議人無法獲得指示而為之行為，而應於單行道之所有叉入口設立各叉
      入方向可見之明顯標示，以免造成駕駛人之不確定感及無所適從，且亦能真正
      發揮維持交通秩序之功能云云，並附上當日車輛行進路線圖一紙以供參考。
三、按汽車駕駛人，爭道行駛有不按遵行之方向行駛者，處新臺幣六百元以上一千八
    百元以下罰鍰，道路交通管理處罰條例第四十五條第一款定有明文。次按汽車駕
    駛人違反本條例第四十五條者，除依原條款處罰鍰外，並予記違規點數一點，道
    路交通管理處罰條例第六十三條第一項第一款亦有規定。又人民違反法律上之義
    務而應受行政罰之行為，法律無特別規定時，雖不以出於故意為必要，仍須以過
    失為其責任條件。但應受行政罰之行為，僅須違反禁止規定或作為義務，而不以
    發生損害或危險為其要件者，推定為有過失，於行為人不能舉證證明自己無過失
    時，即應受處罰（司法院大法官會議釋字第二七五號解釋意旨參照）。
四、異議人於前揭時地逆向行駛之事實，業據其具狀自承在卷，並有北市警交大字第
    ＡＣＵ０一二七六八號舉發違反道路交通管理事件通知單影本一份附卷可憑。異
    議人則執前詞置辯。經查：
    (一)本案違規當時，異議人駕駛車輛行進路線，係經由臺北市○○○路○段四一巷
      三弄（以下簡稱：四一巷三弄）由東往西方向左轉駛入南京東路二段四一巷（
      以下簡稱四一巷），並以由北往南之方向逆向行駛，雖該四一巷三弄與四一巷
      交岔路口之轉角處無指示四一巷三弄汽車駕駛人禁止左轉之標誌或標線（該路
      口有一單行道之標誌似僅針對四一巷汽車駕駛人為指示），惟按「單行道標誌
      ，用以告示該道路為單向行車，已進入之車輛應依標誌指示方向行車，設於單
      行入口起點處」，為道路交通標誌標線號誌設置規則第六十三條所明定。因該
      巷弄路口非四一巷巷道之起點，此見臺北市政府警察局中山分局九十三年五月
      七日北市警中分交字第０九三六二二五三五００號函檢送之照片六幀及經警繪
      製之現場圖一紙，自可明瞭，故該處未對行駛於三弄之車輛設有禁止左轉之標
      誌，並未違背上開規則之規定。
    (二)按駕駛人駕駛汽車，應遵守道路交通標誌、標線、號誌之指示，道路交通安全
      規則第九十條定有明文。是汽車駕駛人駕駛汽車時，除應注意車前、車側狀況
      外，並應注意當地之路況及交通標誌、標線、號誌之指示，此應為考領有駕駛
      執照駕駛人應有之常識。而由卷附之照片及經警繪製之現場圖，以及違規當時
      為十五時二十七分許之白晝時間，光線充足之情況觀之，異議人若當時有注意
      現場路況，於逆向駛入四一巷道內接近四一巷口（指與南京東路二段相連接之
      巷口）時，其應可輕易發現其前方之該巷口地面劃設有明顯可見之指示該巷道
      係屬僅限由南往北行駛之白色箭頭（且當地路邊兩旁之停車皆為由南往北方向
      ，該巷道之寬度僅容許單向之汽車通行），而能立即查覺其為逆向行駛，異議
      人稱：由於來往行人眾多，在小心駕駛之餘，無暇留意地面是否有任何指示標
      誌（線）云云，僅證明其駕車時根本未注意相關之標誌或標線。再者，該路段
      既係單行道，則顯然隨時可能會有車自南京東路主幹道駛入，異議人縱使駕駛
      小客車接近四一巷與南京東路口時，始發現路口地面之單行道箭頭標線，為免
      阻擋有權自南京東路駛入該巷道汽車之行進，無權駛入該巷道之異議人亦應慢
      速倒車後退至可轉彎或迴轉處而改變其汽車行駛方向，要不可將錯就錯繼續往
      前行駛。異議人卻疏未注意該巷道之路況及標線，逆向駛出四一巷巷口右轉南
      京東路二段，自有爭道行駛有不按遵行方向之違規行為，異議人對此違規行為
      ，顯有過失。異議人所辯，尚無解於本件應負之行政罰責任，其所謂：「即使
      於靠近路口時發現指示標誌，再倒退行進，對於行車安全及交通秩序之維護亦
      無任何正面助益」云云，無視於其車無權自該巷道駛入南京東路之事實，而欲
      將其違規行為合理化，殊不足採。
五、綜上所述，本件事證明確，異議人爭道行駛而有不按遵行方向行駛之違規行為，
    足堪認定，原處分機關依據道路交通管理處罰條例第四十五條第一款（裁決書贅
    引第一項）及第六十三條第一項第一款（裁決書漏載第一款，茲補正）之規定，
    裁處異議人罰鍰新臺幣玖佰元，並記違規點數壹點，於法並無違誤之處。本件異
    議為無理由，應予駁回。
六、依道路交通管理處罰條例第八十七條第二項、道路交通案件處理辦法第十九條，
    裁定如主文。
中　　　　華　　　　民　　　　國　　九十三　　年　　六　　月　　十四　　日
　　　　　　　　　　　　　　　　　　臺灣板橋地方法院交通法庭
　　　　　　　　　　　　　　　　　　　　法　官    王復生
右正本證明與原本無異。
如不服本裁定，應於裁定送達後五日內向本院提出抗告狀。
                                        書記官    黃美雲
中　　　　華　　　　民　　　　國　　九十三　　年　　六　　月　　十四　　日
